台灣基隆地方法院基隆簡易庭裁定　　　　100年度基秩字第6號
移送機關　基隆市警察局第一分局
被移送人　吳珈蓉
上列被移送人因違反社會秩序維護法案件，經移送機關移送審理
（中華民國100年1月13日基警分一秩字第1000100117號），本院
裁定如下：
    主  文
吳珈蓉不罰。
    理  由
壹、移送意旨
    移送意旨略以：被移送人於下列時、地有違反社會秩序維護
    法（下稱社維法）第80條第1 項第2 款規定之行為：
一、時間︰民國100 年1 月3 日17時10分許。
二、地點︰基隆市○○區○○里○○○路45之2 號
三、行為︰在公共場所或公眾得出入之場所，由林鴻麒以言語或
    手勢以招攬不特定人士之方式媒介，以每15分鐘新台幣800
    元之代價意圖賣淫，並以此方式公然拉客，為警當場查獲。
貳、移送論據
    移送機關就其前揭主張，固提出查獲本案之警員詹元輝之偵
    查報告書及被移送人吳珈蓉之警詢筆錄為證。
、本院心證
一、本案經過
    移送書上係記載被移送人在公共場所或公眾得出入之場所，
    由案外人林鴻麒以言語或手勢招攬不特定人媒介，以此方式
    公然拉客云云；再細觀上開查獲警員詹元輝之偵查報告書、
    100 年1 月3 日17時10分查獲案外人林鴻麒媒介性交易現場
    譯文及被移送人警詢筆錄等證據，可以得知：
(一)、被移送人本次並無親自拉客，而由案外人林鴻麒向執法警察
    為拉客行為。
(二)、案外人林鴻麒之拉客行為僅有言詞，並無拉扯等行為。
(三)、被移送人係於自租之自宅內被查獲。
(四)、被移送人係因案外人林鴻麒向執法警察拉客，然後再由該警
    察加以逮捕，然後取得被移送人之自白。
二、不罰理由
    本院認為被移送人並無移送意旨所指違反社維法之情節，應
    為不罰，其理由如下：
(一)、拉客限縮
１、法律見解
    按本款係規定「在公共場所或公眾得出入之場所，意圖賣淫
    或媒合賣淫而拉客者」。所謂拉客，或謂係指拉攏客人以求
    賣淫之意，並非必須動手拉人，始得稱之拉客；或謂依其立
    法之本意，應指以積極之拉扯行為，或違反當事人之意思，
    以堵阻去路，以強行糾纏等方式，達其意圖賣淫或媒合賣淫
    之目的者而言（參81年6 月1 日內政部警政署座談會結論，
    見刑事法律專題研究（五）第264 至265 頁）。本院認為依
    立法意旨，應以後者為可採。
２、本案情形
    經查：本件係由案外人林鴻麒以言語詢問喬裝員警，並非以
    何拉扯等方式，此有警方性交易現場譯文1 紙在卷可稽。本
    件上開言詞拉客之行為，自非違反社會秩序維護法之行為，
    不應加以處罰。
(二)、非行為人
    退而言之，縱令採取前說；惟查：本件實係案外人林鴻麒實
    際為招攬拉客行為，被移送人並無自為拉客之行為，何能得
    與該款要件相合？何況，林鴻麒並非為被移送人拉客等情，
    業據被移送人在警詢中供明，並無證據顯示有何被移送人委
    託林鴻麒為其拉客之情形，自不能將林鴻麒之行為視為被移
    送人之行為，而加以處罰。
(三)、陷害教唆
１、法律見解
    退而言之，縱認為言詞拉客亦為違反秩序之行為；縱認為被
    移送人係託案外人林鴻麒代為拉客；惟查：社會秩序維護法
    第92條規定：「法院受理違反本法案件，除本法有規定者外
    ，準用刑事訴訟法之規定。」同理，刑事訴訟法之法理亦在
    準用之列。本院認為：刑事法上所謂「陷害教唆」可區分為
    「創造犯意型」即真正陷害教唆，與「提供機會型」即「機
    會教唆」二種；前者係指行為人原無犯罪意思，因受他人（
    如便衣警察）之引誘，始生犯意，進而著手實行犯罪構成要
    件行為而言（最高法院91年台上字第1523號判決參照）；此
    種情形所取得之證據，並無證據能力。後者係指行為人原本
    即有犯罪之意思，其從事犯罪構成要件行為之犯意，並非他
    人所創造，警察僅係利用機會加以誘捕，行為人即不得以陷
    害教唆置辯。申言之，此部分應屬「提供機會型」之「陷害
    教唆」，警察取得之證據，自非無證據能力（最高法院90年
    度台上字第606 號、90年度台上字第2972號、90年度台上字
    第4237號、90年度台上字第4038號、89年度台上字第5791號
    、87年度台上字第297 號判決參照）。其次，已著手於犯罪
    行為之實行而不遂者，為未遂犯，刑法第25條第1 項定有明
    文。所謂著手係指犯罪行為人對於犯罪構成要件開始實行而
    言。以販賣毒品罪為例，實務上認為被告既有販賣毒品之故
    意，且與購買者談妥數量、價格，並約定交易地點，達成契
    約之合致，已經著手於犯罪行為之實行，嗣雖未及取交安非
    他命，即為警查獲，其販賣行為尚未得逞，依現行司法實務
    之見解，認仍應論以販賣罪之未遂犯（最高法院85年度第4
    次刑事庭會議決議、87年度台上字第2005號判決參照）。然
    則，如前所述，真正陷害教唆，行為之犯意既起於教唆，此
    種情形所取得之證據，並無證據能力。準此，進而言之，若
    行為人本有犯罪之意思，卻因教唆而「著手」從事犯罪構成
    要件之行為，則無論其著手之既遂或未遂，皆係出於教唆而
    來，何以實務認為不能論以既遂之罪，卻可論以未遂之罪？
    申言之，「著手」既係出於教唆，基於抑制違法偵查之原則
    ，就其著手部分，應同等加以排除始為合理。易言之，在陷
    害教唆，若其犯意係因教唆而來，本院同意實務之見解，應
    排除其犯意，不能就其犯意而論罪，從而所取得之證據，並
    無證據能力，不得作為證據；反之，若被告本有犯意，惟其
    著手係因教唆而來，本院認應限縮實務上之見解，僅能就其
    犯意論罪，既不能就其既遂部分論罪，亦不能就其未遂部分
    論罪，從而所取得之證據，在犯意所及之範圍內，並非無證
    據能力，仍得作為證據。
２、本案情形
    因此，就本案而言，縱令被移送人委託他人向執法之警察拉
    客，雖係本有拉客販淫之意圖，然其所託拉客者係執法之警
    察，再由被拉客之警察執行逮捕，則其拉客之行為實與出於
    警察到場之陷害教唆無異，自不得認係違反秩序之行為；加
    上本法並無處罰未遂或處罰意圖之明文，則無論依實務之見
    解（只罰未遂犯）或依本院之見解（只罰意圖犯），本件行
    為皆不得加以處罰。
(四)、取得自白
１、本院見解
    如前所述，移送書所指控者，係被移送人向執法之警察拉客
    ，然後再由警察加以逮捕；此項警察到場接受招攬再加以逮
    捕進而取得被移送人自白之方式，是否合法，而其自白可否
    作為證據，即有探求之餘地。依刑事訴訟法第158 條之4 規
    定：「除法律另有規定外，實施刑事訴訟程序之公務員因違
    背法定程序取得之證據，其有無證據能力之認定，應審酌人
    權保障及公共利益之均衡維護。」此一權衡原則雖規定於刑
    事訴訟法，然於社會秩序維護法亦有相同之法理可資援用。
    民國92年02月06日新增訂而於92年9 月1 日施行之之該條文
    ，關於人權保障及公共利益之均衡維護，如何求其平衡，因
    各國國情不同，學說亦是理論紛歧，依實務所見，一般而言
    ，違背法定程式取得證據之情形，常因個案之型態、情節、
    方法而有差異，法官於個案權衡時，允宜斟酌(一)違背法定程
    式之情節。(二)違背法定程式時之主觀意圖。(三)侵害犯罪嫌疑
    人或被告權益之種類及輕重。(四)犯罪所生之危險或實害。(五)
    禁止使用證據對於預防將來違法取得證據之效果。(六)偵審人
    員如依法定程式有無發現該證據之必然性及(七)證據取得之違
    法對被告訴訟上防禦不利益之程度等各種情形，以為認定證
    據能力有無之標準，俾能兼顧理論與實際，而應需要。
２、本案情形
    本院衡量結果，認為本案係秩序罰，其行為屬於溫和性之秩
    序違反，並非暴力性之秩序違反。對於執法警察類似陷害教
    唆之行為，其所取得之證據，自應加以排除，認其不具證據
    能力。申言之，一般而言，刑事訴訟法第88條第1 項既規定
    現行犯不問何人得逕行逮捕之，被拉客之警察對於外觀上是
    違反秩序之行為人，加以逮捕，只生前述陷害教唆與否之問
    題，其逮捕不能謂之不法；惟如前所述，本案係警察前往被
    拉客，再被拉客之警察執行逮捕，其前往加上逮捕類似陷害
    教唆，屬於違法，則因違法逮捕而取得被移送人之自白部分
    ，衡之上開權衡原則，本院認為不得作為認定違反秩序之證
    據。因此，被移送人之自白既經排除證據能力，則警察之偵
    查報告書即因欠缺補強證據而屬證明力不足，自難執以處罰
    被移送人。
肆、據上論斷
    依社會秩序維護法第45條第1 項、第80條第1 項第2 款，裁
    定如主文。
中    華    民    國    100   年    2     月    11    日
                  基隆簡易庭法  官  陳  志  祥
以上正本證明與原本無異。
如不服本裁定，得於裁定書送達之翌日起5 日內，以書狀敘述理
由，經本庭向本院普通庭提起抗告。
中    華    民    國    98    年          月          日
中    華    民    國    100   年    2     月    11    日
                            書記官  李  繼  業